【裁判字號】    99,智訴,1
【裁判日期】    990430
【裁判案由】    藥事法等
【裁判全文】
臺灣板橋地方法院刑事判決              99年度智訴字第1 號
公 訴 人  台灣板橋地方法院檢察署檢察官
被    告  甲○○
上列被告因違反藥事法等案件，經檢察官提起公訴（98年度偵字
第28648 號），被告於準備程序中就被訴事實為有罪之陳述，本
院合議庭裁定由受命法官改依簡式審判程序獨任審理，判決如下
：
    主      文
甲○○明知為偽藥而販賣，處有期徒刑陸月。扣案如附表所示之
物均沒收。
    事      實
一、甲○○前曾於民國98年間，因違反著作權法案件，經台灣台
    北地方法院以98年度簡字第3728號判決處有期徒刑六月，緩
    刑二年確定（於本案不構成累犯）。詎仍不知警惕，於98年
    1 月間經營址設在台北縣泰山鄉○○路○段455 號「微風情
    趣用品店」時，明知販賣藥品須經主管機關行政院衛生署核
    准許可，且明知威而鋼（VIAGRA）膜衣錠藥品，係美商輝瑞
    產品公司（Pfizer Products Inc.，以下簡稱美商輝瑞公司
    ）所生產之藥品，由輝瑞大藥廠股份有限公司（以下簡稱輝
    瑞大藥廠）代理販售，該商標圖樣，業經美商輝瑞公司向經
    濟部智慧財產局申請註冊取得商標專用權；「犀利士CIALIS
    」藥品，則係美商禮來ICOS有限公司（以下簡稱美商禮來公
    司）所生產之藥品，亦經美商禮來公司向智財局註冊取得商
    標專用權。詎甲○○貪圖小利，明知真實年籍、姓名不詳、
    自稱「小張」之成年男子所販售之威而鋼膜衣錠藥品、及犀
    利士藥品，均非美商輝瑞公司、及美商禮來公司原廠所製造
    ，而係未經核准擅自製造之偽藥，且未得前述各商標專用權
    人之同意或授權，於同一商品，使用相同商標圖樣之仿冒商
    標商品，竟基於販賣偽藥、販賣仿冒商標商品、販賣冒用之
    包括犯意，自98年1 月20日起，迄98年7 月14日止，以威而
    剛每顆新台幣（下同）150 元、每瓶（30顆）4,500 元、犀
    利士每顆250 元、每盒（4 顆）1,000 元之價格，販入上開
    偽藥後，再以威而鋼每顆350 元、每7 顆2,000 元、犀利士
    每顆500 元、每盒（4 顆）1,400 元之價格，由不知情之店
    員江依柔販售予不特定之顧客。嗣於98年7 月14日為警循線
    查獲，扣得如附表所示等物。
二、案經美商輝瑞公司、美商禮來公司訴由法務部調查局台北調
    查站報告台灣板橋地方法院檢察署檢察官偵查起訴。
    理      由
一、本案被告甲○○所犯係死刑、無期徒刑、最輕本刑為三年以
    上有期徒刑以外之罪，且非高等法院管轄之第一審案件，其
    於準備程序中就被訴事實為有罪之陳述，經本院告知簡式審
    判程序之旨，並聽取公訴人、被告之意見後，經合議庭裁定
    由受命法官獨任進行簡式審判程序，合先敘明。
二、上揭事實，業據被告甲○○於本院審理時坦承不諱，並經證
    人江依柔於警詢時證述情節相符，並有扣案如附表所示之偽
    藥、商標註冊資料、法務部調查局鑑定書等件在卷可佐。足
    證被告自白核與事實相符，堪以採信。本案事證明確，被告
    犯行，洵堪認定。
三、核被告所為，係犯藥事法第83條第1 項之販賣偽藥罪、商標
    法第82條之販賣仿冒商標商品罪。被告利用不知情之店員為
    上開犯行，為間接正犯。又被告以一販賣行為觸犯上開二罪
    名，為想像競合犯，應從一重之販賣偽藥罪論處。另被告先
    後多次販賣偽藥之行為，構成要件本身即預定有反覆實施之
    性質，應論以集合犯之包括一罪。
四、爰審酌被告之素行、犯罪之動機、目的均僅為一己之私利、
    販賣偽藥危害社會大眾身體健康，侵害他人之商標專用權，
    及犯罪後坦承犯行，態度尚屬良好等一切情狀，量處如主文
    所示之刑，以示懲戒（藥事法第83條第1 項之販賣偽藥罪，
    其法定刑度為七年以下有期徒刑，依法不得易科罰金，附此
    敘明）。
五、按藥事法第79條第1 項規定：「查獲之偽藥或禁藥，沒入銷
    燬之」，上述沒入銷燬之規定，係列於藥事法第8 章「稽查
    及取締」內，而非列於第9 章之「罰則」，其性質應屬行政
    秩序罰，屬行政機關依行政程序科罰之權限，法院自不得越
    權於判決內諭知沒入銷燬（最高法院92年度台上字第2718號
    判決意旨參照）。惟該等物品分係仿冒美商輝瑞公司、及美
    商禮來公司等商標專用權人商標之商品，不問屬於犯人與否
    ，均應依商標法第83條規定宣告沒收。
據上論斷，應依刑事訴訟法第273 條之1 第1 項、第299 條第1
項前段，藥事法第83條第1 項，商標法第82條、第83條，刑法第
11條前段、第55條，判決如主文。
本案經檢察官馮君傑到庭執行職務。
中    華    民    國    99    年    4     月    30    日
                  刑事第17庭  法  官  林鈺琅
以上判決正本證明與原本無異。
如不服本判決，應於送達後十日內，向本院提出上訴狀。
                              書記官  鍾惠萍
中    華    民    國    99    年    4     月    30    日
 附表：
┌──┬───────────────────────┐
│編號│   應  沒  收  之  物  品  及  數  量         │
├──┼───────────────────────┤
│ 一 │仿冒商標之偽藥威而剛參瓶（合計玖拾顆）。      │
├──┼───────────────────────┤
│ 二 │仿冒商標之偽藥威而剛拾玖顆。                  │
├──┼───────────────────────┤
│ 三 │仿冒商標之偽藥犀利士壹盒（合計肆顆）。        │
├──┼───────────────────────┤
│ 四 │仿冒商標之偽藥犀利士參顆。                    │
└──┴───────────────────────┘
附錄本案論罪科刑法條全文：
藥事法第83條第1 項：
  明知為偽藥或禁藥，而販賣、供應、調劑、運送、寄藏、牙保
  、轉讓或意圖販賣而陳列者，處七年以下有期徒刑，得併科新
  台幣五百萬元以下罰金。
商標法第82條：
  明知為前條商品而販賣、意圖販賣而陳列、輸出或輸入者，處
  一年以下有期徒刑、拘役或科或併科新台幣五萬元以下罰金。

司法院資訊處製作；財團法人民間司法改革基金會備份。
